臺灣臺北地方法院民事判決　　　　　　　93年度勞訴字第54號
原　　　告　戊○○
訴訟代理人　羅炘沂律師
複 代理 人
　　　　　　羅翠慧律師
　　　　　　李姝純律師
被　　　告　捷群環保工程科技股份有限公司
法定代理人　甲○○
訴訟代理人　紀鎮南律師
　　　　　　乙○○
當事人間請求侵權行為損害賠償事件，經本院於中華民國九十四
年四月十九日言詞辯論終結，判決如下：
    主      文
被告應給付原告新台幣壹拾貳萬零捌佰伍拾伍元，及自民國九十
三年一月十七日起至清償日止，按年息百分之五計算之利息。
原告其餘之訴駁回。
訴訟費用由被告負擔十分之一，餘由原告負擔。
本判決原告勝訴部分得假執行。但被告如以新台幣壹拾貳萬零捌
佰伍拾伍元為原告預供擔保後，得免為假執行。
原告其餘假執行之聲請駁回。
    事實及理由
一、原告主張：
  (一)其於民國 90年5月18日至被告埔里廠應徵工作，經工地主任
    告知職務狀況及需繳文件後，於同年 5月20日到職，擔任資
    源回收員工作。嗣於同年5月25日下午4時許，因工地碎石機
    故障無法正常運作，工地主任要求原告協助焊接補強，原告
    遂於隔日上午在數名維修人員幫忙下，以被告之挖土機將原
    告送上高處進行焊接，然因挖土機司機無預警的搖動，導致
    原告自高處墜落地面，背部著地當場無法起身，經工地主任
    派員以工地公務車將原告載送至「老健全國術館」就醫後即
    返家休息，數天無法自理生活，須賴妻子及朋友照顧。原告
    因經濟拮据積欠健保費用，故無健保卡可使用，遂請被告核
    發健保卡予原告，被告始於 90年6月26日交付健保卡予原告
    ，原告乃於同年 6月27日前往埔里基督教醫院診療，經醫師
    診斷為「腰椎第三節壓迫性骨折併坐骨神經痛」，為職業災
    害。
  (二)原告向勞工保險局申請職業災害傷病給付，經勞工保險局核
    准90年6月29日至91年1月10日期間計 200日職業災害傷病給
    付新台幣（下同）88,200元；嗣再以同一事故繼續申請91年
    1月15日至91年3月14日期間之職業災害傷病給付，卻經勞工
    保險局以前已給付 200日應已合理寬鬆為由，駁回原告之申
    請，原告乃向勞工保險監理委員會申請審議，亦遭駁回，再
    向行政院勞工委員會提起訴願，經勞工保險局重新審查結果
    ，認為原告係於90年5月20日到職，同年5月26日受傷，而被
    告於同年 5月31日始為原告申請加保，故係屬加保生效前發
    生之事故所致，應不予給付，而將原告前所領取之職業災害
    傷病給付88,200元銷帳，致原告因不能領取給付受有損害，
    被告應依民法第一百八十四條第二項、勞工保險條例第七十
    二條第一項規定負損害賠償責任。
  (三)復依勞動基準法第五十九條第一款、第二款規定，被告應負
    醫療費用、原領工資之補償責任如下：
  1.醫療費用補償：原告受傷害先後於埔里基督教醫院、彰化秀
    傳紀念醫院、耕笙中醫診所診療及復健，支出之醫藥費用共
    9,780元。
  2.原領工資補償：原告自 90年5月26日發生職業災害受傷後，
    被告僅於 90年7月5日給付2,613元、90年8月6日給付42,955
    元之工資予原告，原告平均月薪資為31,500元，被告應給付
    原告自90年5月26日起至93年8月25日止共39個月之原領工資
    計 1,228,500元補償。又原告遭受職業災害後迄今仍未痊癒
    ，喪失原有工作能力，被告仍應補償原告原有工資，即按月
    給付31,500元至原告回復原有之工作能力之日止。
  (四)又被告擅自於 92年5月26日將原告全民健康保險之投保單位
    自被告公司轉出，且未按雇主應負擔健康保險費用繳納，違
    反全民健康保險法第十六條規定，致原告積欠保險費34,402
    元、滯納金14,929元，共49,331元，受有損害，被告另應依
    民法第一百八十四條第二項規定，負損害賠償責任。
  (五)為此本於勞動基準法第五十九條第一款、第二款及勞工保險
    條例第七十二條第一項及侵權行為之法律關係，起訴請求被
    告負職業災害補償責任、損害賠償責任等語。並聲明：
  1.被告應給付原告 1,330,243元，及自起訴狀繕本送達翌日起
    至清償日止，按年息5﹪計算之利息，並自93年8月26日起，
    按月給付原告31,500元至原告回復原有工作能力之日止。
  2.願供擔保以代釋明，請准宣告假執行。
二、被告則抗辯：
  (一)被告因承攬位於南投縣埔里鎮經濟部水利處第三河川局眉溪
    大湳二號堤防用地範圍中之建築廢營建廢土分類、破碎工程
    ，預定 90年2月28日開工，同年7月3日完工，為施工需求乃
    僱用短期臨時工一批。原告係於 90年5月22日到職，經工地
    主任己○○告知聘用期間至工程結束為止，工作時間為每日
    上午7時至下午5時共八小時，每月薪資 24,000元、日薪800
    元，按月給付。嗣該工程於 90年6月30日完工，被告乃在90
    年6月30日起至同年7月14日止，對包括原告在內之所聘臨時
    工終止僱傭契約關係，並由被告辦理勞工保險退保手續。惟
    因原告於 90年5月26日工作中發生輕微傷害，遂要求暫勿將
    其勞保退保，但兩造僱傭契約仍係於工程結束時終止。又被
    告已於90年6月5日給付原告薪資 7,155元、90年7月5日給付
    2,613元、90年8月6日給付42,955元及於90年9、10月間給付
    23,413元，共已支付 76,136元，故被告應給付原告90年5月
    至7月份之薪資，除因作業疏失溢扣勞、健保費1,258元外，
    其餘均已付清。原告既有取得原有薪資，自與勞工保險條例
    第三十四條第一項前段規定得請求發給職業災害給付之要件
    不符，無從請求傷病給付而無損害，亦與被告未即時於其到
    職時為其加保之行為無涉，顯不得請求被告負勞工保險給付
    短少之賠償責任。
  (二)又原告在 90年5月26日工作中發生傷害後，係自行前往老健
    全國術館診療，自同月27日起即未到工地上班，並非因公受
    傷不能工作。再者，原告所患「第三節腰椎壓迫性骨折」為
    其舊疾，與因工作掉落地面所受之傷害間，並無相當因果關
    係。而原告並非擔任撿拾工作，而係從事資源回收工作，所
    搬抬之物品均已經過碎石機壓碎，留在輸送帶上由資源回收
    員撿拾，故不可能如原告所言須撿拾重達四、五十公斤之物
    品，如此則輸送帶顯然無法運行。原告在當日所受傷害是屬
    於輕傷，不至於喪失原有工作能力，其請求被告負原領工資
    補償責任，尚屬無據。
  (三)原告所受傷害依行政院國軍退除役官兵輔導委員會臺北榮民
    總醫院（以下稱榮民總醫院）鑑定結果，至遲於90年11月26
    日即可恢復原有工作能力，故除其中 930元為必要醫療費用
    外，其餘埔里基督教醫院 90年12月11日起至93年7月14日止
    、秀傳紀念醫院 91年1月24日至93年8月5日止、耕笙中醫診
    所 93年4月14日至93年8月5日所支出之醫療費用，與其所受
    傷害間無相當因果關係且非必要費用，不得請求被告補償。
    況原告主張被告應給付90年11月26日前之原領工資補償及醫
    療費用補償 930元之請求權，已逾勞動基準法第六十一條第
    二項所定二年時效期間不行使而消滅。
  (四)被告係於 90年5月17日為原告面試後即為其加入健保，嗣於
    92年5 月間應原告要求退保，此段投保期間被告均有向全民
    健康保險局繳納保險費，而原告至被告公司任職前即已積欠
    全民健康保險局台北及中部分局保險費 、 滯納金及利息共
    49,331元，此部分與被告無關，被告並無須負賠償責任。
  (五)並聲明：原告之訴及假執行之聲請均駁回，如受不利判決願
    供擔保，請准宣告免為假執行。
三、兩造不爭執之事實：
  (一)原告係受被告僱用而至被告埔里工地工作，兩造間存有僱傭
    契約關係，並有勞動基準法之適用一節，為兩造所不爭執（
    見本院93年6月18日言詞辯論筆錄，卷第65頁）。
  (二)原告主張被告係於 90年5月31日始為原告申請加入勞工保險
    之事實，為被告所不爭執（見本院卷第48頁），且有原告勞
    工保險卡在卷足證（見本院卷第62頁），堪予認定。
四、原告主張其於 90年5月26日因遭受職業災害而受傷，兩造間
    僱傭契約關係現仍存在，被告應負醫療費用、原領工資補償
    責任；又被告未於原告到職日即為原告加入勞保，致原告未
    能取得勞工保險條例所定傷病給付受有損害；再者，被告擅
    自於 92年5月26日將原告全民健康保險之投保單位自被告公
    司轉出，且未按雇主應負擔健康保險費用繳納，違反全民健
    康保險法第十六條規定，致原告積欠保險費、滯納金受有損
    害；被告應負勞動基準法第五十九條雇主補償責任及依勞工
    保險條例、民法第一百八十四條第二項等規定負損害賠償責
    任等語。但為被告所否認，並以前開情詞置辯。是以，本件
    兩造爭執之重點在於：
  (一)兩造間僱傭契約關係存續期間為何？是否定有期限？是否為
    勞動基準法第九條規定之定期契約？又原告每月薪資數額為
    多少？
  (二)原告在 90年5月26日所發生之傷害是否屬於職業災害？被告
    應否負勞動基準法第五十九條第一款、第二款之雇主補償責
    任？又原告所請求被告補償之數額是否均屬有據？
  (三)原告依民法第一百八十四條第二項、勞工保險條例第七十二
    條第一項規定，請求被告就其無法領取之職業災害傷病給付
    88,200元負損害賠償責任，有無理由？
  (四)原告以被告違反全民健康保險法第十六條規定，致其積欠保
    險費34,402元、滯納金14,929元受有損害，而依民法第一百
    八十四條第二項規定，請求被告負損害賠償責任，是否可採
    ？
五、現就兩造爭執之重點分述如下：
  (一)兩造間僱傭契約關係存續期間為何？是否定有期限？是否為
    勞動基準法第九條規定之定期契約？又原告每月薪資數額為
    多少？
  1.原告主張其係自 90年5月20日即受被告僱用，兩造間非定期
    契約，而其可得領取之薪資為每日 1,050元、每月31,500元
    等語。被告就此則以二(一)之詞語置辯。
  2.原告就其前述主張之事實，雖提出南投縣政府勞資爭議協調
    會議記錄為證，該會議記錄並記載代表被告出席勞資爭議協
    調會議之人曾陳述表示原告係在 90年5月20日到職等語（見
    本院卷第88頁）。惟查， 90年5月20日為星期日，此業經本
    院職權查閱無訛（見本院卷第 177頁）。又原告已自陳其受
    被告僱用期間每月休息四日，休息日為星期日等語甚詳（見
    本院卷第74頁）。據此，原告實無可能在兩造約定之休息日
    即90年5月20日報到任職，原告前開所述，顯難採信。
  3.次查，被告就其所辯另提出打卡記錄以為佐證（見本院卷第
    61頁），依該打卡記錄記載，原告則係於 90年5月22日上午
    7 時報到。另查，綜觀證人丙○○即當時在被告工地擔任行
    政工程師一職，負責經手原告報到手續之人，於本院93年10
    月22日言詞辯論期日結證稱：「原告正確的到職日我並不清
    楚，約在 90年5月20日左右，我有經手他的報到手續。」、
    「（提示 90年5月日曆及被證一打卡紀錄，請回憶看看原告
    實際報到日為何？）我們工地星期日都會休息，所以他的報
    到日應該是星期一，但詳細的日期我不記得。（閱讀打卡紀
    錄後）打卡紀錄上面的筆跡是我的沒錯，從上面的內容來看
    原告應該是在 5月22日報到，報到後面還有我簽的徐字。」
    等語（見本院卷第 165頁），就此可證明被告提出之打卡記
    錄形式上為真正，況原告對於證人丙○○此部分所述並未予
    爭執，故證人丙○○前述證詞應堪採信，原告應係在90 年5
    月22日始到職。
  4.按勞動契約，分為定期契約及不定期契約；臨時性、短期性
    、季節性及特定性工作得為定期契約；有繼續性工作應為不
    定期契約，勞動基準第九條第一項定有明文。本條所謂定期
    契約係指有一定期限之勞動契約，亦即，對於勞動契約之存
    續期間，為明確而固定之謂，且依前開規定，僅臨時性、短
    期性、季節性及特定性之工作得為定期契約，此因定期勞動
    契約期滿後，勞動關係即行終止，勞工不得向雇主請求加發
    預告期間工資、資遣費或退休金，雇主亦免負給付預告期間
    工資、資遣費或退休金之責任，為避免雇主以簽訂定期勞動
    契約的方法，達到長期僱用勞工之目的，卻可免除給付預告
    期間工資、資遣費或退休金等責任，致損害勞工之權益，故
    本法乃為如上之規定。再者，該法第九條第一項所謂特定性
    工作，係指工作標的屬於進度中之一部分，當完成後其所需
    之額外勞工或特殊技能勞工，因已無工作標的而不需要者而
    言，例如，事業單位在標到工程後，僱用人工從事工作，一
    旦工程完成即不再僱用，自可屬之；另是否為特定性工作之
    定期契約，並不以有明確之終止日期為必要，如以特定工作
    完成時為終止之期日，其終止日期亦可得確定，仍不失為定
    期契約之一種。
  (1)經查，被告因承攬位於南投縣埔里鎮經濟部水利處第三河川
    局眉溪大湳二號堤防用地範圍中之建築廢營建廢土分類、破
    碎工程，預定 90年2月28日開工，同年7月3日完工一節，業
    據被告提出工程結算驗收證明書為證，原告就此並不爭執。
  (2)依證人丙○○於本院前揭言詞辯論期日證述：「原告來公司
    是在埔里鎮眉溪大湳二號堤防用地範圍營建廢棄土工程工地
    現場招募的員工，該工程是在處理九二一倒塌的房子建材再
    分類的相關工程，我們的業主是第三河川局所以有限制完工
    日期為 90年6月30日，所有在當地招募的員工我會告訴他這
    個工地做完之後就不會再僱用，除非他的表現優良才會再繼
    續僱用他，... 」、「技術員工是公司長期僱用的老員工，
    然後會在工地現場招募非技術員工，像本件工地則是負責廢
    棄材料的撿拾、分類，非技術性的員工在工地結束後就不會
    再繼續僱用，原告是屬於技術性的員工負責機械維修，假如
    原告表現良好的話公司就會考量繼續僱用，我有對原告解釋
    技術員工、非技術員工的差別，原告是屬於技術員工的部份
    ，我有告訴他如果表現良好公司將來會考慮繼續僱用」等語
    （見本院卷第 166頁），足徵，被告本即有長期僱用之員工
    ，但原告則係被告為承攬上開位於南投縣埔里鎮工程而在當
    地僱用之勞工，目的係為施作該項工程，在工程施作完畢後
    即不會繼續僱用，此情更經證人丙○○向原告說明無誤。
  (3)又被告在前開工程完工後，即將該場所有員工於 90年7月間
    統一辦理勞工保險退保事宜，亦有被告提出之勞工保險退保
    申請表附卷足稽（見本院卷第129、130頁），對此原告並不
    爭執，而更能證明被告確實為埔里工地工程之施作，在當地
    招攬包括原告在內之短期勞工一批之事實，為可信取。
  (4)至於被告雖為原告繼續自90年7月17日起至92年5月27日止投
    保勞工保險（見本院卷第14頁，勞工保險被保險人投保資料
    表明細），但此係被告考量原告因 90年5月26日受傷後未能
    痊癒，始為原告繼續加保，觀諸被告90年10月24日致勞工保
    險局函文可證（見本院卷第91頁）。故尚難以此即遽認兩造
    間僱傭契約係屬於未定期限者，相關權利義務、契約期限之
    認定，仍應以契約雙方當事人於締結契約時所為之意思表示
    內容加以認定。
  (5)茲既原告對於其主張有利於己之事實，並未提出相關證據以
    為證明，是依前述說明及相關證據，應堪認兩造間僱傭契約
    確實定有期限，該期限之特定則以被告承攬之上揭工程施作
    期間為基準。因此，兩造間僱傭契約存續期間係自 90年5月
    22日起至90年7月3日止，且該契約性質屬於勞動基準法第九
    條所稱特定性工作，為定期勞動契約，亦可認定。
  5.原告雖主張其每日薪資為 1,050元、每月薪資為31,500元等
    語，然此亦為被告所否認，並辯稱原告每日薪資實為 800元
    、每月薪資為24,000元。
  (1)首先，原告此部分所述之數額，與其提出之存摺所載被告每
    月給付薪資數額並未一致（見本院卷第83頁），況原告就此
    並未舉證以實其說。
  (2)次依原告聲請訊問之證人丙○○所述：「被告公司薪資有分
    三個等級，第一級是作業員每月約16,000至18,000元左右，
    第二級機械維修員薪水約為18,000至24,000元左右，第三級
    為公司原本的老員工則在24,000元以上（如怪手司機、場工
    等等）。原告是機械維修員薪水確定數額我並不清楚，...
    」等語（見本院卷第 166頁），原告係屬於第二級機械維修
    員，俱為兩造所不爭執（見本院卷第230、238頁），故依據
    證人丙○○所述被告之組織、制度，原告每月領取之薪資並
    不可能超過24,000元。原告主張其每月薪資為31,500元，數
    額超逾被告組織中第二級機械維修員之薪資級距甚鉅，顯難
    以採信。
  (3)雖原告主張：訴外人丁○○為在同一工地擔任撿拾員工作者
    ，為第一級作業員，然其每月薪資均在27,000元左右，與證
    人丙○○所述丁○○薪資約在16,000元至18,000元一節不符
    ，並提出存摺、薪資條以佐。但細閱原告提出之丁○○薪資
    條內容，丁○○每月底薪為19,000元，須再加計伙食津貼、
    交通津貼、年資加給、其他津貼等項目，其每月領取之薪資
    數額始會達到27,000元左右。故證人丙○○所稱第一級作業
    員每月薪資約16,000至18,000元左右，與丁○○實際底薪每
    月19,000元相較，差異實微，難以此即遽而否定證人丙○○
    所為證詞之可信度。
  (4)原告固然另聲請命被告提出其他員工莊能寬、羅權寶即與原
    告同任機械維修員者之薪資資料，以供作原告每月薪資數額
    認定之依據。然而，被告所僱用之第二級機械維修員薪資級
    距差異在 6,000元左右，此觀諸證人丙○○上開證詞即明，
    可知，並非每位受被告僱用之機械維修員薪資數額均相同，
    仍應以當事人實際約定數額為據，故原告此部分聲請調查之
    證據，與待證事實無涉，無庸調查。
  (5)次查，原告勞工保險每月投保薪資為22,800元，有前述勞工
    保險被保險人投保資料表明細可資佐證，並與證人丙○○所
    述第二級機械維修員薪資數額相近。是以，被告所辯原告每
    日薪資為 800元、每月薪資為24,000元之情，較堪信取，故
    原告受被告僱用期間，每月薪資為24,000元，應可認定。
  (二)原告在90年5月26日所發生之傷害是否屬於職業災害？被告
    應否負勞動基準法第五十九條第一款、第二款之雇主補償責
    任？又原告所請求被告補償之數額是否均屬有據？
  1.依勞動基準法第六十一條第二項規定：「受領補償之權利，
    不因勞工之離職而受影響，且不得讓與、抵銷、扣押或擔保
    。」，故兩造間定期勞動契約雖已於90年7月3日因期間屆滿
    而消滅，但若原告在勞動契約存續期間發生職業災害者，其
    依同法第五十九條各款享有之權利，不因此而受影響，仍得
    行使其權利。準此，被告以兩造間契約期間已屆至為由，抗
    辯原告不得請求其負職業災害補償責任，尚不足採。
  2.次按勞動基準法第五十九條對於勞工發生職業災害可得請領
    之補償內容設有規定，職業災害又稱為勞動災害，屬於意外
    災害的一種，係指勞工在缺乏安全管制或安全管制不足的作
    業環境中所發生的意外事故。而此一勞工職業災害補償制度
    ，有社會保險方式與直接補償方式二種，現今各國職業災害
    補償制度立法例，以社會保險為主，直接補償只是一種例外
    。觀諸勞動基準法第五十九條各款規定，勞工因職業災害而
    雇主應予補償者，依勞工保險條例或其他法令規定，已由雇
    主支付費用補償者，雇主得予以抵充之，是我國職業災害補
    償，係採兩軌制，亦即在勞動基準法定有職業災害補償章、
    在勞工保險條例定有職業災害保險給付之規定。而本法第五
    十九條職業災害補償之立意，無非係因近代的事業經營，由
    於機械或動力的使用，或由於化學物品或輻射性物品的使用
    ，或由於工廠設備的不完善，或由於勞工的工作時間過長或
    一時的疏失，都可能發生職業上的災害，而致使勞工傷病、
    死亡或殘廢。勞工一旦不幸遭受職業上的災害，往往使勞工
    及其家屬的生活，陷於貧苦無依的絕境，勞工若因執行業務
    而發生職業上的災害，當然應由雇主負補償責任。至於雇主
    對該災害事故的發生是否具有故意或過失，在所不問，為一
    無過失責任。前述勞動基準法第五十九條規定勞工遭遇之職
    業災害，係勞工於執行其業務上之工作時，因工作的意外事
    故，而致使勞工發生死亡、殘廢、傷害或疾病的災害。惟勞
    動基準法對「職業災害」未設有定義之規定，但依本法第一
    條第一項規定，本法未規定者，適用其他法律規定。至於其
    他法律對職業災害有定義規定者，則為「勞工安全衛生法」
    ，一般均參照該法第二條第四項規定，係謂勞工就業場所之
    建築物、設備、原料、材料、化學物品、氣體、蒸氣、粉塵
    等或作業活動及其他職業上原因引起之勞工疾病、傷害、殘
    廢或死亡。準此，勞動基準法第五十九條所稱「職業災害」
    ，當指上述雇主提供工作埸所之安全與衛生設備等職業上原
    因所致勞工之傷害等而言（最高法院七十八年度台上字第三
    七一號判決意旨參照）。
  3.承此，職業災害之認定標準，須具備下列要件：
  (1)「職務遂行性」：即災害是在勞工執行職務的過程中所發生
    的狀態，係基於勞動契約在事業主指揮監督之下的情形。此
    大約可歸納為下列三種情況：在雇主支配管理下從事工作；
    在雇主支配管理下但未從事工作；雖在雇主支配下，但未在
    雇主管理（現實監督）下從事工作。
  (2)「職務起因性」：即職務和災害之間有因果關係，此種因果
    關係可分為責任成立及責任範圍因果關係，均應依相當因果
    關係認定之。此係指伴隨著勞工提供勞務時所可能發生之危
    險已經現實化（即已經實現、形成），且該危險之現實化為
    經驗法則一般通念上可認定者。
  4.首先，原告主張 90年5月26日因埔里工地碎石機故障無法正
    常運作，工地主任要求原告協助焊接補強，原告遂於當日上
    午在數名維修人員幫忙下，以被告之挖土機將原告送上高處
    進行焊接，然因挖土機司機無預警的搖動，導致原告自高處
    墜落地面之事實，已經證人丙○○到場結證屬實（見本院卷
    第 166頁），並有證人丙○○提出之辦理事項呈核表足堪證
    明（見本院卷第174、175頁），此情為被告所不爭執。
  5.又原告發生前開事故後，身體確實受有腰椎第三節壓迫性骨
    折之傷害，並至財團法人埔里基督教醫院就診，亦經證人丙
    ○○證述甚詳，另有診斷證明書可證（見本院卷第37頁背面
    ）。被告雖抗辯原告之身體傷害為舊疾，且與前開事故之發
    生無相當因果關係等語。就此，本院乃向財團法人埔里基督
    教醫院調取原告病歷資料，囑託榮民總醫院就原告因 90年5
    月26日工作中自高處跌下，所受身體傷害內容為何乙節為鑑
    定，嗣經榮民總醫院鑑定後表示：「查戊○○先生於 94年2
    月2 日至本院複檢，經Ｘ光檢查發現胸椎第十一節及腰椎第
    三節壓迫性骨折，皆為陳舊性骨折已癒合，第十一胸椎處有
    輕微駝背，由埔里基督教醫院病歷判斷，應是當時受傷造成
    。另劉君鎖骨骨關節有半脫位現象，但依據病歷判斷，此病
    變應是民國88年間即已產生，與本次受傷無關。」等情，有
    該院94年3月7日北總骨字第0940021603號函在卷可稽。原告
    在本院囑託榮民總醫院鑑定期間之94年2月2日曾至該院接受
    最新一次Ｘ光檢查，榮民總醫院在為原告檢查時，原告所受
    胸椎第十一節及腰椎第三節壓迫性骨折固然業已癒合，但前
    述骨折確實係因 90年5月26日工作中自高處跌落所致，已經
    鑑定醫院在前開鑑定結果中述及，因之，原告首揭所受腰椎
    第三節壓迫性骨折之身體傷害，與其在 90年5月26日工作中
    自高處跌落間，有相當因果關係，足資認定。
  6.原告既然係在執行職務過程中，因被告其他人員操作機具不
    慎而自高處跌落受有骨折之傷害，自已該當於前開提及之「
    職務遂行性」、「職務起因性」要件，屬於勞動基準法所稱
    職業災害所致傷害無誤，被告自應依該法第五十九條規定負
    雇主之補償責任。
  7.依同法第五十九條第一款、第二款前段規定：勞工因遭遇職
    業災害而受傷或罹患職業病時，雇主應補償其必需之醫療費
    用；而勞工在醫療中不能工作時，雇主應按其原領工資數額
    予以補償。故勞工因遭遇職業災害而受傷時，就診所需之醫
    療費用，應在雇主第五十九條第一款所定補償責任之範圍。
    又本第二款所稱勞工在醫療中不能工作，係指勞工於職災醫
    療期間不能從事勞動契約中所約定之工作而言。
  (1)承前5.所載榮民總醫院鑑定結果，該院另鑑定表示：原告所
    受壓迫性骨折之傷害，一般所需休養期間為三個月至半年，
    若原告從事非極重之工作（如提、抬十五公斤以內之物體）
    ，應不致喪失工作能力；並依據Ｘ光片判斷，原告實不宜從
    事過重之工作等語（見上開鑑定函說明二(二)）。
  (2)原告自述其受被告僱用期間，係擔任資源回收員（機具操作
    員）工作，先由挖土機將房屋廢土放入工地碎石機中，由碎
    石機將廢土壓碎、減小體積，使鋼筋、雜物、石塊、磚瓦、
    水泥等物分析出至輸送帶上，原告負責在輸送帶旁將有用之
    鋼筋、石塊、磚瓦、水泥挑出，加以分門別類等情（見本院
    卷第74頁），但此與證人丙○○所證稱原告係擔任機械維修
    工作一節，互有出入（見本院卷第 166頁）。縱使原告係從
    事上述工作，亦即，在輸送帶旁將有用之鋼筋、石塊、磚瓦
    、水泥挑出並加以分門別類，斷無可能如原告所言其所搬抬
    之物品動輒四、五十公斤之情。蓋原告所搬抬之物品均已先
    經由碎石機壓碎，乃原告自陳甚明者；且留在輸送帶上之物
    品倘重達四、五十公斤，則輸送帶顯然無法運行。準此，原
    告受被告僱用期間，兩造所約定之工作，並無需原告從事提
    、抬超逾十五公斤重以上之物體。
  (3)茲既原告因職業災害受有壓迫性骨折之傷害，所需休養期間
    至多為半年，即至90年11月25日左右為止，而依榮民總醫院
    鑑定結果，休養期滿後原告仍保有原契約約定之工作能力，
    並無喪失原有工作能力之情事。則原告得請求之必要醫療費
    用補償、醫療中不能工作之工資補償，自應以此期限內發生
    者為度。
  (4)醫療費用補償部分：
  原告曾先後於90年9月7日、90年9月14日、90年10月5日、90
    年10月22日至財團法人埔里基督教醫院就診，支出醫療費用
    計200元、310元、110元、310元（見本院卷第106、107頁）
    ，共 930元，此部分觀諸其支出之項目概為診療費、掛號費
    、內服藥費，自均屬診療所必需之費用，被告應負補償責任
    。至超逾此期間支出之醫療費用，依鑑定結果所示，原告已
    回復原有工作能力，是以，被告抗辯與其職業災害所致傷害
    間無相當因果關係，應可信取，原告不得再請求被告給付回
    復工作能力後之醫療費用補償。
  但被告另以同法第六十一條第一項所定時效期間抗辯原告逾
    期未行使其請求權，自不得請求被告負補償責任。按本項規
    定為：「第五十九條之受領補償權，自得受領之日起，因二
    年間不行使而消滅。」，原告可得請求之醫療費用，最末一
    筆得受領之日為 90年10月22日，雖原告曾於92年9月16日以
    律師函催告被告給付，然原告在此份律師函中並未有請求被
    告給付醫療費用補償之意思，此詳閱原告提出之律師函即可
    查知，自無從認為已發生請求之效力（民法第一百二十九條
    第一項第一款規定見之），迄原告至 92年12月4日提起本件
    訴訟時止，已逾二年時效期間，其對被告醫療費用補償權已
    罹於時效而消滅，被告自得拒絕給付。
  (5)原領工資補償部分：
  依前開(3)之說明，原告在醫療中不能工作之期間應僅得至90
    年11月25日為止，超逾部分之原領工資補償，原告並無從請
    求，蓋與其所受職業災害致傷害間難認有相當因果關係，故
    不得准許。
  惟按，勞動基準法第五十九條第二款之補償，係考量勞工因
    職業災害在醫療中不能工作，則無工資可得領取，且本法亦
    無應給工資之規定，另綜觀勞工請假規則亦可得知，勞工因
    職業災害縱算由雇主給予公傷病假，亦未必給付工資（公傷
    病假並非即為公假，故與公假工資照給情形不同），故為保
    障受職業災害勞工之生活，乃另以工資補償取代。倘若勞工
    已自雇主處領得工資，自無由再本於此款規定請求雇主再負
    原領工資補償責任。
  原告雖請求被告給付自90年5月26日起至93年8月25日止之原
    領工資補償，但其中自 90年11月26日起至93年8月25日止，
    及自93 年8月26日起，按月給付31,500元至原告回復原有工
    作能力之日止，因原告休養期滿即得回復契約原有工作能力
    ，無不能工作情事，業如前述，故此部分請求為無理由，應
    予駁回。
  至於原告請求被告給付自 90年5月26日起至90年11月25日止
    之原領工資補償部分：
        依勞動基準法施行細則第三十一條第一項規定：「本法
    第五十九條第二款所稱原領工資，係指該勞工遭遇職業災害
    前一日正常工作時間所得之工資。其為計月者，以遭遇職業
    災害前最近一個月正常工作時間所得之工資除以三十所得之
    金額，為其一日之工資。」，原告每月薪資為24,000元，已
    於前敘及，故其原領一日之工資數額為 800元（24,000÷30
    ＝800 ）。
        被告抗辯其已給付原告90年5月至8月之薪資共76,136元
    ，但因計算錯誤至少付原告 1,258元，並以原告提出之存摺
    紀錄為證。但查，被告僅分別於 90年6月5日給付原告7,155
    元、90年7月5日給付 2,613元、90年8月6日給付42,955元（
    以上係被告扣除勞、健保費用之薪資餘額），此有該存摺記
    錄可查（見本院卷第83頁），堪可採信；至於被告所述其有
    給付原告90年8月份薪資 23,413元部分，為原告所否認，且
    被告亦自陳其無法提出業已給付此份薪資之證明（見本院94
    年4 月19日言詞辯論筆錄），自屬無據。總計被告已給付原
    告90 年5月至7月薪資共52,723元，但仍少付1,258元首堪認
    定。此段期間依之說明，原告既已受領被告給付之薪資，
    故不得再請求被告給付原領工資補償。
        再者，被告既然僅給付原告至 90年7月止之薪資（並短
    少1,258元），原告自得請求被告給付自 90年8月1日起至90
    年11月25日止之原領工資補償，總計為93,258元（24,000×
    3 ＋800×25＋1,258＝93,258）。
  被告另以同法第六十一條第一項所定二年時效期間抗辯原告
    逾期未行使其請求權，自不得請求被告負補償責任。依勞動
    基準法施行細則第三十條規定：「雇主依本法第五十九條第
    二款補償勞工之工資，應於發給工資之日給與。」，觀自前
    述存摺記載，被告大抵均係在隔月五日給付原告上月份薪資
    ，此節亦經被告陳述綦詳，且為原告所不否認，故原告可得
    請求之原領工資補償，被告應分別於90年9月5日、90年10月
    5日、90年11月5日、90年12月5日給與，原告之請求權時效
    即應各自此數日起算。然查，原告雖曾於92年3月13日向南
    投縣政府申請為勞資爭議協調，請求被告負補償責任（見本
    院卷第88頁），但原告並未於六個月內起訴，時效視為不中
    斷（民法第一百三十條規定參照）。次查，原告另於其92年
    9 月16日律師函中請求被告負原領工資補償責任，該律師函
    於同月17日送達被告，有律師函及回執足稽（見臺灣南投地
    方法院九十二年度訴字第七二五號卷第23- 27頁），時效因
    請求而中斷，原告並於請求時起六個月內起訴（起訴日為92
    年12月4日），故除其中90年8月之工資補償請求權已罹於二
    年時效期間外，其餘原告請求權均尚未罹於二年時效期間。
    是以，原告仍得請求被告給付90年9月1日至90年11月25日止
    之原領工資補償，共69,258元（93,258－24,000），其餘部
    分之請求權則因罹二年時效期間未行使消滅，被告自得拒絕
    給付。
  8.綜上，原告依勞動基準法第五十九條第二款請求被告給付原
    領工資補償69,258元，為有理由，其餘超過部分，則無理由
    ，應予駁回。
  (三)原告依民法第一百八十四條第二項、勞工保險條例第七十二
    條第一項規定，請求被告就其無法領取之職業災害傷病給付
    88,200元負損害賠償責任，有無理由？
  1.經查，原告前曾向勞工保險局申請職業災害傷病給付，經勞
    工保險局核准90年6月29日至91年1月10日期間計 200日職業
    災害傷病給付88,200元，但嗣後經勞工保險局重新審查結果
    ，認為原告係於90年5月20日到職，同年5月26日受傷，而被
    告於同年 5月31日始為原告申請加保，故係屬加保生效前發
    生之事故所致，應不予給付，而將原告前所領取之職業災害
    傷病給付88,200元銷帳之事實，業經本院依職權向勞工保險
    局調閱原告申請職業災害傷病給付全部文件查明無訛，有勞
    工保險局93年4月20日保承資字第09310155630號函及附件在
    卷足憑（見本院卷第13-37頁），此為被告所不爭執。
  2.又被告確實未於原告到職日即為原告加入勞工保險，已為兩
    造所不爭（見三(二)不爭執事實），依勞工保險條例第七十二
    條第一項規定：「投保單位不依本條例之規定辦理投保手續
    者，... 勞工因此所受之損失，並應由投保單位依本條例規
    定之給付標準賠償之。」，被告自應對原告負損害賠償責任
    。
  3.惟被告另抗辯：原告90年間曾領有被告給付之薪資，與該條
    例第三十四條要件不符，自不得再請求其賠償等語。依勞工
    保險條例第三十四條第一項規定：「被保險人因執行職務而
    致傷害或職業病不能工作，以致未能取得原有薪資，正在治
    療中者，自不能工作之第四日起，發給職業傷害補償費或職
    業病補償費。職業病種類表如附表一。」，本條傷病給付之
    立法目的，乃係為保障勞工於因職業傷病事故致不能工作，
    而未能領取原有薪資之期間，得以維持生活，乃給予補助。
    據此可知，該條文所謂「不能工作」，應係指無法回復原有
    工作能力而言，倘勞工已回復工作能力，或已自雇主處取得
    原有薪資，即不得再行請領傷病給付。再者，若勞工本即無
    法依該條領得傷病給付，縱使雇主有違背勞工保險條例規定
    未為勞工即時加入保險，亦因勞工未受有損害，自無從要求
    雇主負賠償責任，蓋損害賠償制度旨在於賠償被害人所受實
    際損害，倘若被害人並無損害發生，加害人仍無須負賠償責
    任，否則即與損害填補之原則有違。
  4.承前(二)，原告自90年6月29日起至90年7月31日止共計33日期
    間仍有領得被告給付之薪資，故與勞工保險條例第三十四條
    規定要件不符，本即不得請領傷病給付，故此段期間之損害
    賠償請求應予扣除。又如前(二)7.所述，原告於90年11月25日
    即已回復原有工作能力，故其僅得請領迄此日之傷病給付。
    綜此，原告得向勞工保險局請求傷病給付之期間應自 90年8
    月1日起至90年11月25日期間計117日職業災害傷病給付，以
    勞工保險給付標準一日 441元（88,200÷200＝441）計算，
    共為51,597元，超逾部分之請求，因原告並無損害之發生，
    自屬無據。
  (四)原告以被告違反全民健康保險法第十六條規定，致其積欠保
    險費34,402元、滯納金14,929元受有損害，而依民法第一百
    八十四條第二項規定，請求被告負損害賠償責任，是否可採
    ？
  1.原告固然主張：被告擅自於 92年5月26日將原告全民健康保
    險之投保單位自被告公司轉出，且未按雇主應負擔健康保險
    費用繳納，違反全民健康保險法第十六條規定，致原告積欠
    保險費34,402元、滯納金14,929元共49,331元，受有損害，
    被告應予賠償等語。但被告則辯稱：原告所積欠之費用係其
    至被告任職前發生者，與被告無涉，不得請求被告賠償等語
    。
  2.經查，原告前開積欠之保險費34,402元、滯納金14,929元，
    係其在中央健康保險局臺北分局投保期間 87年6月、87年12
    月至 90年4月間，及在中央健康保險局中區分局投保期間86
    年6月至87年2月所積欠之保險費、所生滯納金，有前二分局
    93年11月8日、 93年11月16日致本院之函文在卷可稽（見本
    院卷第198、202頁），此時原告均尚未至被告公司任職，故
    可知此等保險費、滯納金債務均係在原告受被告僱用前所發
    生者，此段期間被告並無對原告負有為其投保全民健康保險
    之義務，故被告並無違反全民健康保險法第十六條規定之行
    為。
  3.是以，原告主張被告違反全民健康保險法第十六條規定，應
    依民法第一百八十四條第二項規定，對其負損害賠償責任，
    為無理由。
六、從而，原告本於勞動基準法第五十九條第二款請求被告給付
    原領工資補償69,258元，另依勞工保險條例第七十二條第一
    項規定請求被告賠償 51,597元，共請求被告給付120,855元
    ，及自起訴狀繕本送達翌日即 93年1月17日起至清償日止，
    按年息 5﹪計算之利息，為有理由，至超逾部分，則難謂有
    據，應予駁回。
七、本件為判決之基礎已臻明確，兩造其餘之陳述及所提其他證
    據，經本院斟酌後，認為均於判決之結果無影響，亦與本案
    之爭點無涉，自無庸逐一論述，併此敘明。
八、假執行之宣告：
    本件所命被告給付之金額未逾 500,000元，依民事訴訟法第
    三百八十九條第一項第五款規定應依職權宣告假執行。被告
    陳明願供擔保，聲請宣告免為假執行，經核關於原告勝訴部
    分，合於法律規定，爰酌定相當之擔保金額宣告之；原告其
    餘假執行之聲請，因訴之駁回而失所依據，不予准許。
九、結論：原告之訴為一部有理由，一部無理由，並依民事訴訟
    法第七十九條、第三百八十九條第一項第五款、第三百九十
    二條第二項，判決如主文。
中　　華　　民　　國　　94　　年　　5 　　月　　6 　　日
                  勞工法庭  法  官  賴錦華
正本係照原本作成
如對本判決上訴，須於判決送達後廿日內向本院提出上訴狀
中　　華　　民　　國　　94　　年　　5 　　月　　6 　　日
                            書記官  林桂玉
